最高法院刑事判決　　　　　　　　　 111年度台上字第3600號
上　訴　人　陳士期





　　　　　　潘玉婷





　　　　　　蘇柏愷



上列一人之
選任辯護人　黃冠偉律師
原審辯護人兼
選任辯護人　高華陽律師
上列上訴人等因違反毒品危害防制條例等罪案件，不服臺灣高等
法院臺南分院中華民國111年4 月28日第二審判決（111年度上訴
字第190號，起訴案號：臺灣臺南地方檢察署109年度偵字第1448
4、15546、15547、15548號），提起上訴（蘇柏愷並由其原審辯
護人代為上訴），本院判決如下：
    主  文
上訴駁回。
    理  由
按原審之辯護人得為被告之利益而上訴，刑事訴訟法第346 條前
段定有明文。本件上訴人蘇柏愷併由其原審辯護人高華陽律師，
於法定上訴期間內，為蘇柏愷之利益，以蘇柏愷之名義具狀提起
第三審上訴，合先敘明。
次按刑事訴訟法第377 條規定：上訴於第三審法院，非以判決違
背法令為理由，不得為之。是提起第三審上訴，應以原判決違背
法令為理由，係屬法定要件。如果上訴理由書狀並未依據卷內訴
訟資料，具體指摘原判決不適用何種法則或如何適用不當，或所
指摘原判決違法情事，顯與法律規定得為第三審上訴理由之違法
情形，不相適合時，均應認其上訴為違背法律上之程式，予以駁
回。
查：
本件原判決撤銷第一審諭知上訴人陳士期、潘玉婷就原判決事
  實欄（下稱事實欄）一之㈡部分、蘇柏愷（以下除分別載稱姓
  名者外，與陳士期、潘玉婷合稱為「上訴人等」）就事實欄一
  之㈠、㈢部分無罪之判決，改判論處①陳士期、潘玉婷就事實
  欄一之㈡部分：共同犯修正前毒品危害防制條例（下稱毒品條
  例）第4條第2項之販賣第二級毒品罪刑（陳士期：累犯，處有
  期徒刑7年3月；另關於第一審判決附表二編號㈠部分維持第一
  審諭知其無罪之判決，此部分未據檢察官上訴而確定。潘玉婷
  ：處有期徒刑7年2月。至其2 人幫助持有第二級毒品部分，均
  經第一審判處罪刑確定），並均為沒收（追徵）之宣告。②蘇
  柏愷就事實欄一之㈠、㈢部分：犯販賣第二級毒品共2 罪刑（
  各處有期徒刑7年2月、7年3月，定應執行有期徒刑7年6月），
  並為沒收（追徵）之宣告。已綜合卷內所有證據資料及調查證
  據之結果，敘明認定陳士期、潘玉婷有事實欄一之㈡所載之共
  同販賣第二級毒品甲基安非他命予郭淑燕犯行，而蘇柏愷則有
  事實欄一之㈠、㈢分別販賣第二級毒品予郭淑燕、蔡嘉雄等犯
  行之得心證理由。並對於上訴人等否認犯罪，就①事實欄一之
  ㈠部分：蘇柏愷辯稱我並沒有賣毒品給郭淑燕等語，以及其原
  審辯護人為其辯護稱：陳士期就郭淑燕究竟以多少面額之振興
  券與蘇柏愷交換甲基安非他命之重要情節，前後所述並不一致
  ，尚難僅以陳士期有瑕疵之陳述，為蘇柏愷不利之認定。又郭
  淑燕係於民國109年6月5 日中午或下午，向蘇柏愷購買毒品？
  價金是經由陳士期轉交，或直接交予蘇柏愷？是購買新臺幣（
  下同）500元或2,000元？是以振興券或現金購買毒品？前後所
  述不一，難以逕採，原判決附表（下稱附表）編號1 所示之通
  訊監察譯文，僅是郭淑燕詢問陳士期是否在本案魚塭，並未提
  及蘇柏愷，亦未顯露毒品交易相關事宜，實難認定與毒品交易
  有關，況此部分僅係郭淑燕、陳士期之證詞，均屬於人之供述
  ，且係購買毒品者及共同被告，其等之證述亦不一致或前後矛
  盾，復無補強證據，顯然不能證明蘇柏愷有此部分販賣第二級
  毒品行為等語。②事實欄一之㈡部分：陳士期、潘玉婷均辯稱
  ：當天是無償幫忙郭淑燕持有第二級毒品等語；陳士期之原審
  辯護人為其辯護稱：郭淑燕就於109年6月13日21時1 分許至同
  日21時59分許間，前後就取得毒品次數所述不一，尚難僅以其
  相互矛盾之證述，為陳士期不利之認定等語；另潘玉婷之原審
  辯護人為其辯護稱：郭淑燕歷次證述前後不一，亦與通訊監察
  譯文內容有所出入，尚難遽為潘玉婷不利之認定，又附表編號
  2之關於6月13日通訊監察譯文內容，並未涉及談論交易毒品事
  宜，亦未提到相關毒品的代號或暗語，第一審之論述並無違誤
  等語。③事實欄一之㈢部分：蘇柏愷辯稱：我並沒有賣毒品給
  蔡嘉雄等語，以及其原審辯護人為其辯護稱：蔡嘉雄雖證述以
  1,500元向蘇柏愷購買1包甲基安非他命，然此仍須有補強證據
  加以佐證，陳士期就蘇柏愷與蔡嘉雄會面地點，係在陳士期居
  處（4樓）或樓下？有無看見蔡嘉雄拿1,500元給蘇柏愷購買甲
  基安非他命，前後所述不一。又蔡嘉雄有無要求陳士期聯絡蘇
  柏愷，蔡嘉雄與陳士期之證述不符，是陳士期有瑕疵之證述，
  尚難作為蔡嘉雄證述之補強證據，且附表編號3 之通訊監察譯
  文內容，並未明確提及蘇柏愷，亦未顯露毒品交易之種類、數
  量、金額，蔡嘉雄更否認有請陳士期聯絡蘇柏愷，則此通訊監
  察譯文難認與毒品交易有關，無從作為蔡嘉雄證述之補強證據
  等語，如何認為均不可採等情，詳予指駁。
經核原判決關於上訴人等有罪部分之採證認事並無違反經驗法
  則、論理法則，亦無任意推定犯罪事實、違背證據法則、判決
  理由不備、理由矛盾或不適用法則、適用法則不當之違誤；且
  本件之科刑及對蘇柏愷酌定執行刑，並未逾法定刑度，亦無濫
  用量刑職權之情事，自難率指為違法。
再：
㈠證據之取捨，為事實審法院之職權。證人之陳述有部分前後不
  符，或相互間有所歧異時，究竟何者為可採，法院本得依其確
  信自由判斷，若其基本事實之陳述與真實性無礙時，仍非不得
  予以採信，苟未違背經驗法則或論理法則，即難遽指為違法，
  非謂一有不符或矛盾，即應認其全部均為不可採信。從而證人
  之證言先後縱有差異，事實審法院依憑其等之供述，斟酌其他
  證據，本於經驗法則與論理法則，取其認為真實之一部，作為
  判決之依據，自屬合法，難謂所認事實與供述證據之部分不符
  ，即指判決有證據上理由矛盾之違法。本件陳士期、郭淑燕、
  蔡嘉雄所為之先後證述或陳士期分別與郭淑燕、蔡嘉雄相互間
  ，雖有不一，但原判決已就相關事證詳加調查論列，復就事實
  欄一之㈠部分綜合蘇柏愷之部分陳述、陳士期、郭淑燕之證詞
  ，暨附表編號1 所示通訊監察譯文、行動電話申設資料、車輛
  詳細資料報表、車牌辨識系統暨翻拍照片等證據資料；就事實
  欄一之㈡部分綜合陳士期、潘玉婷之部分陳述、郭淑燕之證詞
  ，暨通訊監察書、附表編號2 所示之通訊監察譯文、行動電話
  申設資料、車輛詳細資料報表、車牌辨識系統資料、搜索票、
  搜索扣押筆錄、扣押物品目錄表、扣押物品收據及扣案之行動
  電話等證據資料；就事實欄一之㈢部分，綜合蘇柏愷之部分陳
  述、陳士期、蔡嘉雄之證詞，暨附表編號3 所示通訊監察譯文
  、車輛詳細資料報表、路口監視錄影翻拍照片等證據資料，分
  別參互斟酌判斷，認定蘇柏愷有事實欄一之㈠、㈢、陳士期、
  潘玉婷有事實欄一之㈡所示犯行，均非原審主觀之推測，亦無
  對其等有利之證據不予判斷情事，核與經驗及論理法則並不相
  違背，且非僅憑購毒者之單一證言，即為上訴人等不利之認定
  ，亦難認有何採證及證據上理由矛盾之違法情事。
㈡一般合法物品之交易，買賣雙方於電話聯繫之間，固會就標的
  物、價金、交付方式等事項為約定；然有關毒品之交易，誠難
  期待買賣雙方以同樣標準為聯繫，尤其，在現行通訊監察制度
  之下，若於通話間言明具體之標的物或以暗語代之，無異自曝
  於被查獲之風險中。再者，關於毒品之買賣，其以電話聯繫交
  易者，買賣雙方多係相識之人，其等或僅粗略表明見面時、地
  ，甚或僅以電話鈴聲加上來電顯示作為提醒即足。因此，並非
  不得依通聯之情形及通話內容之真意，作為判斷可否採為買賣
  雙方所供述交易情節之佐證。原判決就如何應評價蘇柏愷於事
  實欄一之㈠、㈢分別販賣第二級毒品予郭淑燕、蔡嘉雄，以及
  陳士期、潘玉婷於事實欄一之㈡共同販賣第二級毒品予郭淑燕
  等節，分別援引陳士期或潘玉婷或其2 人分別與郭淑燕、蔡嘉
  雄間之如附表編號1至3所示通訊監察譯文，作為上訴人等之陳
  述及陳士期、郭淑燕、蔡嘉雄不利上訴人等之證詞之補強證據
  ，於法並無不合。
㈢司法院釋字第775號解釋文以刑法第47條第1項累犯之規定，不
  分情節，基於累犯者有其特別惡性及對刑罰反應力薄弱等立法
  理由，一律加重最低本刑，於不符合刑法第59條所定要件之情
  形下，致生行為人所受之刑罰超過其所應負擔罪責之個案，其
  人身自由因此遭受過苛之侵害部分，對人民受憲法第8 條保障
  之人身自由所為限制，不符憲法罪刑相當原則，牴觸憲法第23
  條比例原則。於此範圍內，在刑法第47條第1 項修正前，為避
  免發生上述罪刑不相當之情形，法院應斟酌個案情形，裁量是
  否加重最低本刑。原判決已依上開解釋，說明除販賣第二級毒
  品法定刑為無期徒刑部分不得加重外，陳士期應依累犯規定加
  重其刑之理由，其論理並未違背司法院釋字第775號解釋。
㈣第三審為法律審，應以第二審判決所確認之事實為判決基礎，
  故於第二審判決後不得主張新事實或提出新證據，而資為第三
  審上訴之理由。依卷內資料，陳士期及潘玉婷於原審未曾聲請
  傳喚蕭博益、呂美伶、楊雅晴、邱俊銘為調查；且陳士期、潘
  玉婷及其等原審辯護人於原審審判期日，經原審審判長詢以「
  尚有何證據請求調查」時，均答稱：「沒有」（見原審卷第23
  9 頁）。原審認陳玉期、潘玉婷本件事實欄一之㈡犯罪之事證
  已明，未再贅為其他無益之調查，難謂有調查證據職責未盡之
  違誤。陳士期、潘玉婷於提起第三審上訴後，始為聲請調查前
  揭證據，核係在第三審請求調查新證據，顯非適法。
上訴人等之上訴意旨並未依據卷內訴訟資料，具體指摘原判決
  關於事實欄一之㈠至㈢有何違背法令之情形，仍執陳詞，分別
  指稱：①陳士期、潘玉婷：是蘇柏愷販賣毒品，我們只是幫忙
  郭淑燕聯絡蘇柏愷，並未圖利，郭淑燕證詞反覆，請傳喚上開
  證人進行調查，還我們清白，又陳士期之前科係為籌子女學費
  ，將螃蟹蝦子賣給許久未見之友人後，受邀喝一杯所致，並非
  沒有警惕作用，也不是刑罰反應力薄弱等語。②蘇柏愷：陳士
  期、郭淑燕、蔡嘉雄之證述互有出入，而通訊監察譯文內未提
  及蘇柏愷，也無毒品相關內容，均不能互為補強，不足作為不
  利蘇柏愷之認定，原審卻均予採認，有違證據法則等語，僅就
  原審採證認事、量刑適法職權行使及原判決已明白論斷之事項
  ，再為爭執，核與法律規定得為第三審上訴理由之違法情形不
  相適合。
綜上，應認蘇柏愷關於事實欄一之㈠、㈢部分、陳士期、潘玉婷
關於事實欄一之㈡部分之上訴為違背法律上之程式，均予駁回。
據上論結，應依刑事訴訟法第395條前段，判決如主文。
中    華    民    國   111    年    8     月    18    日
                  刑事第四庭審判長法  官  林  立  華  
                                  法  官  謝  靜  恒  
                                  法  官  林  瑞  斌  
                                  法  官  王  敏  慧  
                                  法  官  李  麗  珠  
本件正本證明與原本無異
                                  書記官
中    華    民    國   111    年    8     月    23    日